【裁判字號】    99,訴,1276
【裁判日期】    991104
【裁判案由】    偽造貨幣等
【裁判全文】
臺灣臺南地方法院刑事判決              99年度訴字第1276號
公  訴  人  臺灣臺南地方法院檢察署檢察官
被      告  乙○○
指定辯護人  本院公設辯護人丙○○
上列被告因偽造貨幣等案件，經檢察官提起公訴（99年度偵字第
6711號），本院判決如下：
    主  文
乙○○犯收集偽造通用貨幣罪，累犯，處有期徒刑年捌月，面
額伍拾元之偽造硬幣佰枚，均沒收。
    事  實
一、乙○○前於民國八十二、八十四、八十五及九十二年間因
    煙毒案件，經本院以八十二年度訴字第二○七八號刑事判決
    判處有期徒刑三年二月，嗣經裁定減刑為一年七月確定；
    麻藥案件，經本院以八十四年度易字第二六九五號刑事判決
    判處有期徒刑六月，嗣經裁定減刑為三月確定；竊盜案件
    ，經本院以八十五年度易緝字第七八、八七號刑事判決判處
    有期徒刑三年六月確定；煙毒及二件麻藥案件，經本院以
    八十五年度訴字第七八一號刑事判決各判處有期徒刑三年四
    月、七月、四月，嗣經裁定各減刑為一年八月、三月十五日
    、二月確定；過失致死、酒後駕車案件，經臺灣高等法院
    高雄分院以九十二年度交上易字第一一三號刑事判決各判處
    有期徒刑一年、二月，嗣經裁定各減刑為六月、一月，應執
    行有期徒刑六月確定。上開煙毒案減刑後之一年七月徒刑
    及麻藥案減刑後之二月徒刑，並經法院裁定應執行有期徒
    一年八月確定；上開麻藥案減刑後之三月徒刑、竊盜案
    之三年六月徒刑及煙毒案減刑後之一年八月徒刑，並經法
    院裁定應執行有期徒刑五年確定，上開應執行刑一年八月、
    五年之徒刑，與上開麻藥案減刑後之徒刑三月十五日、上
    開案之應執行刑六月接續執行後，於九十七年一月十五日
    縮刑期滿執行完畢。
二、詎乙○○仍不知悔改，明知綽號「阿同」之不詳姓名成年男
    子所販售之車號ＵＩ─一八七八號自小客車及面額五十元之
    硬幣，分係來路不明之贓車及偽造之通用貨幣，竟基於故買
    贓物及意圖供行使之用而收集偽造通用貨幣之犯意，於九十
    九年四月十一日晚上十一時許，在臺南縣關廟鄉○○村○○
    ○○道路旁，以新臺幣（下同）一萬二千元之代價，向「阿
    同」購買甲○○所有、於九十九年四月六日凌晨五時三十分
    前之某時，在臺南縣永康市○○路二八三號前遭竊之車號Ｕ
    Ｉ─一八七八號自小客車（登記車主為汪李惠蘭），供己代
    步使用；並同時以一萬元之代價，向「阿同」購買偽造之面
    額五十元硬幣三百枚（面額合計一萬五千元）而收集之，且
    將其中二百八十七枚隨身攜帶，以供日後伺機行使之用。嗣
    於九十九年四月十五日下午三時五十分許，乙○○駕駛上開
    甲○○失竊之車號ＵＩ─一八七八號自小客車，搭載其女友
    李和英途徑臺南市○區○○街七號前，為警攔檢查獲上開贓
    車（已發還甲○○），並當場扣得偽造之面額五十元硬幣二
    百八十七枚。
三、案經臺南市警察局第五分局報告臺灣臺南地方法院檢察署檢
    察官偵查起訴。
    理  由
一、關於證據能力之認定：
    本件以下所引用之具傳聞性質之證據，檢察官、被告及辯護
    人於本案言詞辯論終結前，並未爭執其證據能力，本院審酌
    前開證據之作成或取得之狀況，並無非法或不當取證之情事
    ，且經本院於審判期日就上開證據依法進行調查、辯論，依
    刑事訴訟法第一百五十九條之五規定，均具有證據能力。至
    以下所引用之不具傳聞性質之證據，因非檢警違背法定程序
    取得之證據，依法自應有證據能力，併此敘明。
二、上開事實，業據被告於警詢及偵審中坦承不諱，核與證人李
    和英、甲○○於警詢證述之情節相符，並有證人甲○○所有
    之車號ＵＩ─一八七八號自小客車遭竊報案之臺南市警察局
    車輛尋獲電腦輸入單、臺南市警察局第五分局搜索扣押筆錄
    、扣押物品目錄表、證人甲○○出具之贓物認領保管單各一
    件及扣押物品照片三張附卷可稽，且上開扣案之面額五十元
    硬幣二百八十七枚經送中央造幣廠鑑定結果：該等幣之正面
    國父像、稻穗圖紋、字紋及絲形等均較真幣模糊，背面隱藏
    字紋並無顯現「５０」及「五十」字跡，幣邊滾字字形粗糙
    並偏離中線，均與真幣不同，邊高及重量皆低於規格下限，
    均未能通過專用識幣器之篩選，經抽樣分析結果，其材質之
    成分與真幣相近，該等幣均屬偽幣等情，有中央造幣廠九十
    九年五月六日台幣品字第○九九○○○一三七九號函文一件
    在卷可證（見偵查卷第三六頁），足認被告之自白與事實相
    符，應可採信。本案事證明確，被告犯行堪以認定，應依法
    論科。
三、按中央銀行為依中央銀行法第十三條第一項規定發行中華民
    國貨幣，特訂定中央銀行發行新臺幣辦法，於八十九年一月
    二十六日公布，同年月二十八日生效。該辦法第二條規定「
    中華民國貨幣為新臺幣，除適用中央銀行法關於國幣之規定
    外，依本辦法之規定」，第五條第一項亦明定「新臺幣不得
    偽造、變造、故意毀損，亦不得仿造或販賣、公開陳列其仿
    造品；其硬幣並不得意圖營利予以銷毀。違者，依妨害國幣
    及其他有關規定處罰」。是面額五十元硬幣既屬由中央政府
    之授權機構中央銀行所發行之中華民國貨幣，自屬刑法所稱
    之通用貨幣。又按刑法第一百九十六條第一項之收集，乃謂
    收藏蒐集之意，本罪以意圖供行使之用而為收集之行為為要
    件，即圖以偽幣作為真幣使用之目的而為收集，至嗣後行使
    與否，於其犯罪之成立無關，最高法院著有二十七年上字第
    三三一號判例可參。是核被告所為，係犯刑法第一百九十六
    條第一項後段之意圖供行使之用，而收集偽造通用貨幣罪，
    及同法第三百四十九條第二項之故買贓物罪。又被告係同時
    向「阿同」販入偽幣及贓車，自屬一行為同時觸犯前揭二罪
    名之異種想像競合犯，應依刑法第五十五條規定，從一重以
    意圖供行使之用，而收集偽造通用貨幣罪論處。另被告有如
    事實欄所載之前案科刑及執行紀錄，有卷附臺灣高等法院被
    告前案紀錄表可按，其受有期徒刑之執行完畢，五年以內故
    意再犯本件有期徒刑以上之罪，為累犯，應依刑法第四十七
    條第一項之規定加重其刑。爰審酌被告因貪圖私利而向他人
    購入偽幣及贓車，所為破壞金融交易秩序，及損及人民財產
    權益，所生危害非輕，並考量被告收集之偽幣數量、被害人
    甲○○所受之損害，暨被告之素行不佳、國中肄業之智識程
    度、有一女一子仰賴其扶養之家庭生活狀況、犯後始終坦承
    犯行之犯罪後態度等一切情狀，量處如主文所示之刑。本件
    扣案偽造之面額五十元硬幣二百八十七枚，及未扣案之面額
    五十元硬幣十三枚（無證據證明業已滅失），不問屬於犯人
    與否，均應依刑法第二百條規定，予以宣告沒收。
據上論斷，應依刑事訴訟法第二百九十九條第一項前段，刑法第
一百九十六條第一項後段、第三百四十九條第二項、第五十五條
、第四十七條第一項、第二百條，刑法施行法第一條之一第一項
、第二項前段，判決如主文。
本案經檢察官丁○○到庭執行職務。
中    華    民    國    99    年    11    月    4     日
                  刑事第八庭  審判長  法  官  黃瑪玲
                                      法  官  蔡奇秀
                                      法  官  林欣玲
以上正本證明與原本無異。
如不服本判決應於收受本判決後10日內向本院提出上訴書狀，並
應敘述具體理由。其未敘述上訴理由者，應於上訴期間屆滿後20
日內向本院補提理由書狀（均須按他造當事人之人數附繕本）「
切勿逕送上級法院」。
                                      書記官  鄭佩玉
中    華    民    國    99    年    11    月    4     日
附錄本案論罪科刑法條：
刑法第196條
行使偽造、變造之通用貨幣、紙幣、銀行券，或意圖供行使之用
而收集或交付於人者，處 3 年以上 10 年以下有期徒刑，得併
科 5 千元以下罰金。
收受後方知為偽造、變造之通用貨幣、紙幣、銀行券而仍行使，
或意圖供行使之用而交付於人者，處 5 百元以下罰金。
第 1 項之未遂犯罰之。
刑法第349條
收受贓物者，處 3 年以下有期徒刑、拘役或 5 百元以下罰金。
搬運、寄藏、故買贓物或為牙保者，處 5 年以下有期徒刑、拘
役或科或併科 1 千元以下罰金。
因贓物變得之財物，以贓物論。

司法院資訊處製作；財團法人民間司法改革基金會備份。
